臺灣臺北地方法院刑事判決　　　　　　 100年度易字第1598號
公　訴　人　臺灣臺北地方法院檢察署檢察官
被　　　告　鄭美滿
上列被告因妨害名譽案件，經檢察官聲請簡易判決處刑（99年度
偵字第24051 號），經本院改為通常程序審理，判決如下：
    主  文
鄭美滿公然侮辱人，處拘役拾日，如易科罰金，以新臺幣壹仟元
折算壹日。
    事  實
一、鄭美滿原係倫元證券投資顧問股份有限公司（下簡稱倫元投
    顧，設於臺北市○○○路7 號6 樓）會員，因對倫元投顧所
    屬證券分析師蔡宗園心有不滿，竟基於公然侮辱之故意，於
    民國99年9 月23日上午9 時、及同年9 月24日上午8 時30
    分許，在臺北市中正區○○○路7 號倫元投顧樓下騎樓公眾
    往來之處所，身穿寫有「謊、騙、倫元、蔡宗園、說謊」等
    文字之白色襯衫，在騎樓站立、行走，為路經之不特定多數
    人共見，足以貶損倫元投顧、蔡宗園之人格及社會評價。
二、案經被害人蔡宗園、倫元投顧委由代理人黃培根訴請臺北市
    政府警察局中正第一分局報告臺灣臺北地方法院檢察署檢察
    官偵查後聲請簡易判決處刑，由本院改為通常程序審理。
    理  由
一、訊據被告鄭美滿就於前揭時地身著寫有「謊、騙、倫元、蔡
    宗園、說謊」等文字之白色襯衫，在騎樓下行走、站立等事
    實，於偵查中、本院調查、審理時均坦承不諱（見偵查卷第
    3 頁背面），惟仍矢口否認有何公然侮辱之犯行，辯稱：因
    見蔡宗園於電視節目上稱沒有帶會員買賣股票，但實際上卻
    要會員買特定股票，又在電視上說如何帶領會員賺錢，均係
    謊言，方會穿上開襯衫行走，以減少其他投資人受騙云云。
    經查：
  (一)被告於前揭時地身著寫有「謊、騙、倫元、蔡宗園、說謊」
    等文字之白色襯衫，在騎樓下行走、站立，未發一言等事實
    ，除據被告坦承不諱（見本院100 年9 月26日筆錄第3 頁）
    ，且有監視錄影光碟及翻拍照片（見偵查卷第12-15 頁）等
    在卷可資佐證，前開事實堪以認定。又事發之地為在臺北市
    中正區○○○路7 號大樓樓下騎樓公眾往來之屬開放式場地
    ，凡路過之不特定多數人皆得共見、共聞之情形。再「謊、
    騙、說謊」在一般客觀之社會評價上，顯然具有貶抑他人人
    格、社會地位評價之意義，被告於該地穿著該等言語、並連
    結「倫元」、「蔡宗園」等字，於告訴人倫元投顧、蔡宗園
    實際辦公處所，實已達「公然」侮辱告訴人倫元投顧、蔡宗
    園之境地，尤難認其毫無公然侮辱之意欲。其辯稱並無公然
    侮辱犯意云云，顯屬事後卸飾之詞，不足採信。
  (二)至被告雖辯稱：告訴人蔡宗園擔任投資分析經常有欺騙之行
    為，業經伊向行政院金融監督管理委員會證券期貨局投訴、
    並已有部分違規行為經處分，而告訴人倫元投顧竟仍繼續放
    任、不為處理，伊係為提醒其他投資大眾不要再為欺騙云云
    ，並提出告訴人蔡宗園節目錄影光碟、行政院金融監督管理
    委員會證券期貨局言詞陳情案件紀錄表、每日新聞（倫元投
    資顧問股分有限公司業務人員100 年7 月26日、100 年9 月
    7 日違規處分案證券分析師工作協議書、行政院金融監督管
    理委員會99年12月9 日金管證投字第09900674041 號函為佐
    ，並請求為調查。然：
    1.於基於公益時，公眾人物有受人民評論、檢視之義務，此
      時該公眾人物之名譽權、媒體之新聞自由、評論者之言論
      自由或社會大眾知的權利之對立，刑法第310 條第3 項、
      第311 條各款定有阻卻違法事由加以排除，近年實務並採
      所謂之真實惡意原則以為判斷，亦即在考量受評論者之身
      分、地位、與公益相關程度、所評論內容之真偽或依據，
      評論者之用意等情勢，以在面臨上開權利衝突時求得最大
      之利益，然其所保障者，仍以善意且適當之言論為限，並
      非謂只要係公眾人物，即有任人辱罵而不得主張其名譽權
      之容忍義務。
    2.然本件被告於上開時地以足以貶損自訴人人格之「謊」、
      「騙」等字語在公眾騎樓下時，並無任何言語以為說明等
      情，業經被告供稱：「沒有說話、沒有立告示牌」不諱（
      見本院100 年9 月26日筆錄第4 頁），是可認被告所為之
      足以貶低他人名譽之言詞，既非具體指稱某一事實，僅為
      情緒性評價，他人無法由「謊、騙」等詞知悉任何事情之
      來龍去脈，難以認定有何公益色彩、更無所謂真偽，即與
      真實惡意原則適用之基礎不同。故被告辯稱：係基於公益
      所為云云，實不可採。
    3.另被告提出前開節目光碟、函文請求調查乙節，因本件事
      證明確，且請求調查告訴人說謊之原由，與本件起訴未為
      任何緣由說明之「公然侮辱」構成要件無涉，而無調查之
      必要，併此敘明。
  (三)綜上所述，本件事證已臻明確，被告犯行洵堪認定，應予依
    法論科。
二、核被告於公然之場合侮辱告訴人等所為，係犯刑法第309 條
    第1 項之公然侮辱罪。被告所犯上開二罪，係以一行為而觸
    犯數罪名，為想像競合犯，應依刑法第55條規定，從一重處
    斷。爰審酌被告係因與告訴人間因投資早存糾紛，心生委屈
    ；且事發當時被告未以更積極之方式吸引群眾，僅以靜站、
    行走方式，並無多人圍聚，而事後尚未與告訴人等達成和解
    等情，是被告所造成之傷害非鉅，並衡量被告其餘之犯罪動
    機、目的、手段、所生危害及犯罪後飾詞圖卸之態度等一切
    情狀，量處如主文所示之罰金刑，並諭知易科罰金折算標準
    ，以資懲儆。
據上論斷，應依刑事訴訟法第452 條、第299 條第1 項前段，刑
法第309 條第1 項、第41條第1 項、第55條，刑法施行法第1 條
之1 ，判決如主文。
本案經檢察官李明哲到庭執行職務
中    華    民    國   100    年    10    月    11    日
                  刑事第六庭  法  官  郭惠玲
以上正本證明與原本無異。
如不服本判決，應於判決送達後10日內向本院提出上訴狀（應抄
附繕本）。告訴人或被害人如對於本判決不服者，應具備理由請
求檢察官上訴，其上訴期間之計算係以檢察官收受判決正本之日
期為準。
中    華    民    國   100    年    10    月    11    日
                              書記官  黃勤涵
附錄本案論罪科刑法條全文：
中華民國刑法第309條（公然侮辱罪）
公然侮辱人者，處拘役或3百元以下罰金。
以強暴犯前項之罪者，處1 年以下有期徒刑、拘役或5 百元以下
罰金。